臺灣臺北地方法院民事判決　　　　　　　　　　　九十年度家訴字第八八號
　　原　　　告　甲○○
　　訴訟代理人　乙○○
　　法定代理人　丙○○
　　法定代理人　丁○○
右當事人間給付遺產事件，本院判決如左：
    主    文
原告之訴及假執行之聲請均駁回。
訴訟費用由原告負擔。
    事　　實
甲、原告方面：
壹、聲明：
  一、被告等應連帶給付原告新台幣（下同）五十五萬零一百七十七元及自九十年八
      月十四日起按年息百分之五計算之利息。
  二、願供擔保請准宣告假執行。
貳、陳述：
  一、原告係已故榮民曾杜庵（繁杰）之繼承人，並經法院以九十年度聲繼字第三一
      號准予備查在案。被繼承人生前留有遺產（一）現金三千元（二）台北市六張
      犁郵局存款六十萬七千一百七十五元（三）臺灣銀行優惠儲蓄存款十九萬元（
      四）前述銀行活期存款二元，合計八十萬零一百七十七元。扣除給付殯葬費用
      二十五萬元後，尚餘如聲明所請求之數額。
  二、經法院指定之遺產管理人於繼承人承認繼承時，其管理人權限即消滅，應將遺
      產移交予該承認繼承人，民法第一千一百七十九條第一項第五款定有明文。況
      臺灣地區與大陸地區人民關係條例第六十六條第一項所規定之三年期間，並非
      指遺產管理人對已合法表示繼承人之在此期限內不得為遺產之移交。故原告既
      已向法院為繼承之表示，被告自應將遺產移交予被告。
參、證據：死亡證明書、戶籍謄本、行政院國軍退除役官兵輔導委員會台北市榮民服
    務處亡故榮民遺物清點清冊、郵政存簿儲金簿、臺灣銀行存摺、殯葬公司收據、
    財團法人海峽交流基金會證明書影本一件、公證書影本一件、本院家事法庭通知
    影本一件等為證。
乙、被告方面：
壹、聲明：駁回原告之訴，如受不利判決願供擔保免為假執行。
貳、陳述：
  一、被告行政院國軍退除役官兵輔導委員會部分（以下簡稱退輔會）：
      被繼承人生前設籍台北市○○區○○街三八三號，為退輔會台北市榮民服務處
      列管榮民，依退除役官兵死亡無人繼承遺產管理辦法第一、四條規定，被告並
      非被繼承人曾繁杰之遺產管理人，原告以退輔會為對象提起之訴訟顯無理由。
  二、被告退輔會台北市榮民服務處部分：
      退輔會台北市榮民服務處依法為被繼承人之遺產管理人，依退除役官兵死亡無
      人繼承管理辦法規定，即依法清查其遺產，並為保存遺產之必要處置，並於九
      十年七月十三日，向法院聲請公示催告，經法院以九十年度家催三八二號裁定
      ：准對繼承人大陸地區以外之繼承人，命其於壹年期限內繼承。本件被繼承人
      死後，被告退輔會台北市榮民服務處，依法善盡遺產管理人之職務，並依法定
      程序辦理，目前前述公告催告期間尚未屆滿，願告要求給付遺產，顯違民法第
      一千一百七十九條第一項第三款之法定程序，原告之訴應予駁回。
參、證據：提出被繼承人遺產相關函件影本一份、本院九十年度家催字第三八二號裁
    定、報紙影本一份等為證。
    理　　由
一、本件原告起訴主張：其為被繼承人曾杜庵之繼承人，並已向本院聲明繼承，而被
    繼承人所遺之財產，為遺產管理人即退輔會台北市榮民服務處保管中，原告依法
    自得請求被告交付前述遺產。被告退輔會則以其非遺產管理人；被告退輔會台北
    市榮民服務處則以本件被繼承人遺產公示催告程序尚未期滿，依法尚不得交付遺
    產等語作為抗辯。
二、經查：本件原告主張其為被繼承人之繼承人，已向本院聲明繼承，並由本院准予
    備查，有原告提出之財團法人海峽交流基金會證明書、大陸地區之公證書影本各
    一件及本院家事法庭通知一件為證，並為被告所不爭執，先予敘明。
三、本件被繼承人為榮民，在台灣地區無繼承人可以管理其遺產，依兩岸關係條例第
    六十八條第一項、第三項，第六十七條之一之規定，退除役官兵死亡無人繼承遺
    產管理辦法第四條規定，應由主管機關即被告退輔會台北市榮民服務處為其遺產
    管理人。原告以被告退輔會為對象提起本件訴訟，為無理由應予駁回。
四、無人承認之繼承在繼承人未經過搜索之程序確定，及遺產未經過清算程序確定其
    範圍、內容、數額前，遺產管理人自無法具體實現分配遺產予繼承人或受遺贈人
    之任務。按大陸地區人民繼承台灣地區人民之遺產，應於繼承開始起三年內以書
    面向被繼承人住所地之法院為繼承之表示，逾期視為拋棄繼承權，台灣地區與大
    陸地區人民關係條例第六十八條第一項、第三項、第六十六條分別定有明文。又
    依退除役官兵死亡無人繼承管理辦法第六條第一項規定：遺產管理人對亡故退除
    役官兵之遺產，應向其住所地之法院聲請公示催告程序定六個月以上期限公告大
    陸地區以外之繼承人，命其於期限內繼承。再遺產管理人應聲請法院依公示催告
    程序限定一年以上期限公告被繼承人之債權人及受遺贈人，命其於該期限內報明
    債權及為願受遺贈與否之聲明，民法第一千一百七十九條第一項第三款亦定有明
    文。經查：依前述退除役官兵死亡無人繼承管理辦法之規定，被告退輔會台北市
    榮民服務處為本件被繼承人之遺產管理人，此為兩造所不爭執。次查，依被繼承
    人除戶戶籍謄本之記載，曾杜庵係於九十年四月一日死亡，而其戶籍並無配偶或
    其他親屬之記載，自屬繼承人有無不明之情形，雖原告於九十年四月三十日向本
    院聲明繼承，惟被繼承人在大陸地區或大陸以外地區有無繼承人或有無債權人、
    受遺贈人，均屬不明之狀況，依右開規定，其遺產管理人即被告退輔會台北市榮
    民服務處應踐行搜索繼承人及催告債權人及受遺贈人陳報權利之程序，是本件被
    告退輔會依規定踐行公示催告程序，有本院九十年度家催字第三八二號裁定及報
    紙影本在卷可稽，故在前示催告程序屆滿前，被繼承人之繼承人並未處於完全確
    定之狀態，且遺產尚未進行最後之清算程序即催告被繼承人之債權人、受遺贈人
    陳報權利以確定遺產內容範圍，遺產管理人尚無法具體實現分配遺產與繼承人之
    任務，因之被告抗辯應待公示催告繼承人確定之後，始交付遺產予聲明繼承之繼
    承人，為有理由。
五、至於民法第一千一百七十九條第一項第五款所規定，遺產管理人在有繼承人承認
    繼承或遺產歸屬國庫時，為遺產之移交，應指遺產管理人依前述搜索程序屆滿後
    （及同條第一項第一款至第四款之程序後），確定有無繼承人時即交付遺贈或清
    償債務後，而將遺產交付該繼承人或國庫。原告以此為依據而主張其為繼承之表
    示時，遺產管理人即應將遺產交付，顯有誤解。
六、綜上所述，被繼承人之繼承人既尚未經搜索程序確定，且遺產未經清算程序確定
    其內容範圍前，原告即請求分配遺產，為無理由，應予駁回。又原告之訴既經駁
    回，其假執行之聲請亦失所附麗，應併予駁回。
七、結論：本件原告之訴為無理由，依民事訴訟法第七十八條，第八十五條第一項前
    段，判決如主文。
中　　　華　　　民　　　國　  　九十一　　年 　　一     　月　二十三　　日
　　　　　　　　　　　　家事法庭法　　　官　蔡　坤　湖
右正本證明與原本無異
如對本判決上訴，須於判決送達後廿日內向本院提出上訴狀
中　　　華　　　民　　　國　　　九十一　　年　　一　　　　月　二十三　　日
                                書  記  官  林  寶  春
